臺灣臺南地方法院刑事判決　　　　　　　100年度訴字第338號
公　訴　人　臺灣臺南地方法院檢察署檢察官
被　　　告　涂家偉
選任辯護人　林金宗律師
上列被告因強盜等案件，經檢察官提起公訴（100年度偵字第164
2號），本院判決如下：
    主      文
涂家偉共同犯非法持有子彈罪，累犯，處有期徒刑肆月，併科罰
金新臺幣萬元，罰金如易服勞役，以新臺幣壹仟元折算壹日；
又共同犯刑法第三百二十一條第一項第一、二、三款之竊盜罪，
累犯，處有期徒刑捌月；又犯準強盜罪而有刑法第三百二十一條
第一項第一款、第二款、第三款情形，累犯，處有期徒刑柒年陸
月。應執行有期徒刑捌年貳月，併科罰金新臺幣萬元，罰金如
易服勞役，以新臺幣壹仟元折算壹日。
    事  實
一、涂家偉於民國93年間，因違反毒品危害防制條例等案件，經
    國防部北部地方軍事法院以93年度信裁字第221號判決，判
    處有期徒刑8年確定，於94年1月7日假釋出監，所餘刑期付
    保護管束，於95年10月28日保護管束期滿未經撤銷假釋，其
    未執行之刑，以已執行論。詎其仍不知悔改，明知非經中央
    主管機關許可，不得持有槍砲彈藥刀械管制條例第4條第1項
    第2款所示具有殺傷力之子彈，於99年12月間某日，因「黃
    偉銘」先前已積欠涂家偉新台幣（下同）6萬元，復在台南
    市北海釣蝦場，再向涂家偉借款6萬元，「黃偉銘」並提供
    手槍1支（無證據證明有殺傷力）及子彈4顆作為借款擔保，
    鉅涂家偉竟基於持有子彈之犯意而收受，並將該槍、彈交與
    在場之成年友人「宋凱易」保管而共同持有之，嗣後涂家偉
    將上揭槍、彈交由熟識槍械性能之友人「周志達」察看，「
    周志達」認為該手槍無法擊發子彈不具殺傷力，涂家偉聽聞
    後心生反悔，遂於100年1月7日下午某時許，聯絡「宋凱易
    」攜帶上揭槍枝1支「含彈匣1個，內含子彈1顆（無證據證
    明具有殺傷力，下同）」及聯絡「黃偉銘」之小弟即綽號「
    阿華」之成年男子，一同至綠驛汽車旅館會合，並要「阿華
    」將上揭槍枝1支（含彈匣1個、內含子彈1顆），攜回交還
    給「黃偉銘」，並轉達要「黃偉銘」儘速還款，涂家偉則未
    經許可而繼續持有其餘3顆子彈。
二、涂家偉於同日下午返回其前位於臺南市○○○路361號（今
    生今世大樓）租屋處，先將裝有前揭子彈3顆（口徑9mm）之
    紙袋，藏放於H棟大樓防火巷旁矮樹叢內。嗣前揭「阿華」
    之成年男子亦攜帶涂家偉前揭交還之槍枝1支（含彈匣1個、
    內含子彈1顆）至該大樓找涂家偉，渠等2人發現該大樓住戶
    之落地窗均未上鎖有機可乘，便向涂家偉提議一同行竊，渠
    等2人即共同意圖為自己不法所有之犯意聯絡，由「阿華」
    攜帶上開客觀上對人之生命、身體構成危害之鐵製材質槍枝
    1 支（含彈匣1個，內含子彈1顆），於100年1月7日晚上19
    時許，2人由大樓安全梯之樓梯間攀越防火安全窗，進入鄭
    育亭位於同棟大樓2樓之2住處陽台，推開未關閉之紗窗及門
    進入屋內（侵入住宅部分未據告訴），共同竊取鄭育亭所有
    之金戒指3只、鑽石戒指1只、金項鍊、金色金屬腰帶、金色
    皮爾卡登手鍊各1條等物得逞（價值約10萬餘元）。
三、涂家偉與「阿華」等2人食髓知味，又於同日晚上20時許，
    以相同手法進入黃富麗位於同棟大樓5樓之5住處屋內（侵入
    住宅部分未據告訴），「阿華」要求先將該槍枝1支（含彈
    匣1個，內含子彈1顆）交由涂家偉保管，涂家偉遂將之放入
    長褲口袋內，「阿華」則在陽台負責把風，涂家偉隨即在屋
    內竊取黃富麗所有之筆記型電腦1台、行動電話手機2支得手
    ，甫欲離去之際，適黃富麗返家開啟大門門鎖，在陽台把風
    之「阿華」聞聲迅速逃離，涂家偉未及離開，為脫免逮捕及
    防護贓物，竟取出上揭槍枝（含彈匣1個，內含子彈1顆）置
    於腰際，槍口指向大門，黃富麗開門見狀驚嚇不已並大聲呼
    喊救命，涂家偉隨即出手欲將黃富麗拉入屋內加以制服，然
    僅拉住黃富麗手中之手提紙袋，黃富麗急忙將手抽回並退出
    屋外且使勁用力拉住門鎖把手，防止涂家偉開啟大門將其拉
    入屋內，期間涂家偉並試圖拉開大門未果，然因黃富麗不斷
    大聲呼救，涂家偉遂乘隙循原路自陽台攀爬防火安全窗經由
    大樓樓梯間逃逸，倉皇間在現場遺落外套1件（內有手機2具
    ）、藍色格紋小包包1只（內有安非他命1小包，其違反毒品
    危害防制條例部分另案處理）。嗣由大樓管理員於同月10日
    在H棟防火巷旁矮樹叢內發現涂家偉藏置之紙袋1個，內有制
    式子彈3顆（口徑9mm），乃交警處理，經警由手機資料循線
    查出涂家偉涉案，並於同月28日12時29分許，在嘉義市○○
    ○路與國揚三街口拘提涂家偉到案，起出其行竊所得之金色
    金屬腰帶、金色皮爾卡登手鍊各1條（已發還鄭育亭）。
四、案經台南市政府警察局第五分局移送台灣台南地方法院檢察
    署檢察官偵查起訴。
    理  由
壹、程序方面
    按被告以外之人於審判外之陳述，雖不符刑事訴訟法第159
    條之1至第159條之4之規定，而經當事人於審判程序同意作
    為證據，法院審酌該言詞陳述或書面陳述作成時之情況，認
    為適當者，亦得為證據；當事人、代理人或辯護人於法院調
    查證據時，知有第159條第1項不得為證據之情形，而未於言
    詞辯論終結前聲明異議者，視為有前項之同意，刑事訴訟法
    第159條之5規定甚明。查本判決所引用之被告以外之人即鄭
    育亭於審判外之警詢供述證據，被告對該證據能力不爭執（
    見本院卷第26頁），且直至言詞辯論終結前，亦未聲明異議
    ，本院審酌上開證據方法於製作時之情況，尚無違法不當，
    應認以之作為證據應屬適當；至於非供述證據部分，亦查無
    任何違反法定程式取得之情形，應認均有證據能力。
貳、實體方面
  一、事實一部份：
      上開犯罪事實，迭據被告涂家偉於警詢、偵查及本院審理
      時均坦承不諱，並有扣案子彈3顆可證，又扣案子彈3顆經
      送內政部警政署刑事警察局，以檢視法、試射法鑑驗結果
      ：送鑑子彈3顆，其中2顆，認均係口徑9mm制式子彈，採
      樣1顆試射，可擊發，認具殺傷力。另1顆，認係口徑9mm
      制式子彈，彈底具撞擊痕跡，經試射，無法擊發，認不具
      殺傷力，有內政部警政署刑事警察局100年1月27日刑鑑字
      第1000006171號鑑定書1紙在卷可稽（見偵查卷第64頁）
      。則被告此部分任意性自白，核與事實相符，應堪採信。
  二、事實二部分：
      上開犯罪事實，迭據被告於警詢、偵查及本院審理時坦承
      不諱，核與證人鄭育亭於警詢證述之情節相符（見警卷第
      14至16頁），並有臺南市政府警察局第五分局搜索扣押筆
      錄1份、台南市政府警察局第五分局扣押物品目錄表1份、
      贓物照片1紙、贓物認領保管單1紙在卷可稽（見警卷第22
      、23、26、38頁）。是被告上開任意性自白，亦核與事實
      相符，堪以採信。
  三、事實三部分：
      訊據被告固坦承其夥同「阿華」攜帶槍枝1支（含彈匣1個
      、內含子彈1顆）至被害人黃富麗住處竊取筆記型電腦1台
      、行動電話2支得逞之事實，惟否認有加重強盜犯行，辯
      稱：「我當時是把手槍放在休閒褲的大腿膝蓋旁邊的口袋
      ，我一手拿著LED手電筒，另一手拿著竊得的深藍色手機
      ，所以沒有多餘的手把槍拿出來，黃富麗看到我手中拿的
      東西，應該是LED手電筒，黃富麗把門推開，她剛走進來
      一步時，我有跟她講，請她不要叫我要離開，接著她開始
      尖叫，退到門邊把門關起來，我之所以出手拉她，是想要
      叫她不要出聲音，怕會引起住戶知道，只是想要她鎮定下
      來讓我趕快離開，我是要把她拉進屋子，阻止她尖叫」云
      云。經查：
  （一）被告竊得被害人黃富麗之屋內財物甫欲離去時，適遇被
        害人黃富麗返家，即取出藏放於長褲口袋的手槍（含彈
        匣1個、內含子彈1顆）置於右側腰際，且槍口直指被害
        人黃富麗等情，業據證人即被害人黃富麗於本院審理時
        證稱：「（問：妳是如何發現？）當天晚上我先生載我
        回去，先生在停車，我先上樓，我發覺鑰匙打開的時候
        感覺裡面有人拉住門把，後來他放掉了，我把門打開推
        進去，因為燈光很暗，我看到一個人右手拿一支黑色短
        槍；（問：槍有無指著妳？）當時他右手拿著槍放在腰
        際，槍口是往前對著我，我看到就趕快退出；（問：妳
        有無確定妳看到的是一支槍？）可以確定是一把槍；（
        問：妳是否能確定妳是一開門就看到形狀像手槍的物品
        ，還是被告要出手拉住妳之後，然後妳縮回來手提袋掉
        落在地上，要關門的時候，才從門縫中看到類似手槍的
        物品？）我門一打開的時候，我立刻就看到被告拿著一
        把槍放在他的腰際，而且槍口是對著我，我就嚇到了；
        （問：從妳在警局製作筆錄時，妳就說妳一開門有看到
        被告右手拿一把黑色手槍，依照妳剛剛所述，當時妳才
        剛開門，房子裡面光線昏暗是走道有光線可以射到房子
        ，妳如何確定妳看到的是一把黑色手槍？）我從走道的
        光線餘光可以看到被告的腰際有拿一把黑色短手槍」等
        語明確（見本院卷第46頁背面至第48頁背面）；又被告
        前經檢察官起訴移審本院調查訊問時，亦供稱：「我是
        帶著一支短型LED手電筒進入被害人屋內行竊，黃富麗
        回來的時候，我剛好已經偷了她的電腦，電腦背包裡面
        另外再裝了黃富麗櫃子的抽屜裡面偷來的兩支行動電話
        」等語在卷（見本院卷第12頁），則被告事後更異前詞
        ，辯稱：伊一手拿著LED手電筒，另一手拿著竊得的深
        藍色手機，沒有多餘的手將藏放於長褲口袋內的手槍取
        出云云，顯非實在；再者，被告於行竊過程中均明知「
        阿華」有攜帶手槍之舉動，當「阿華」要求先將該手槍
        交由被告保管，被告即將該手槍藏放於長褲口袋，則被
        告攜帶手槍之目的，係預藏於身上以供萬一遭人發現而
        圍捕時，藉以嚇阻他人並壯己聲勢之工具，是以，被告
        既然已將該手槍藏放於長褲口袋內，竟於竊盜犯行曝光
        時，在亟欲脫免逮捕之情形下，而將槍枝取出擺放於腰
        際之舉動，正合於其行竊攜帶手槍之目的，此益可徵證
        人黃富麗前揭明確證稱伊返家開門，即看見被告右手持
        1支黑色短槍置於腰際一節，應非虛言，堪以採信。
  （二）按刑法第329條準強盜之規定，旨在以刑罰之手段，保
        障人民之身體自由、人身安全及財產權，免受他人非法
        之侵害，以實現憲法第8條、第22條及第15條規定之意
        旨。立法者就竊盜或搶奪而當場施以強暴、脅迫者，僅
        列舉防護贓物、脫免逮捕或湮滅罪證3種經常導致強暴
        、脅迫行為之具體事由，係選擇對身體自由與人身安全
        較為危險之情形，視為與強盜行為相同，而予以重罰。
        至於僅將上開情形之竊盜罪與搶奪罪擬制為強盜罪，乃
        因其他財產犯罪，其取財行為與強暴、脅迫行為間鮮有
        時空之緊密連接關係，故上開規定尚未逾越立法者合理
        之自由形成範圍，難謂係就相同事物為不合理之差別對
        待。經該規定擬制為強盜罪之強暴、脅迫構成要件行為
        ，乃指達於使人難以抗拒之程度者而言，司法院大法官
        會議釋字第釋字第630號意旨可資參照。準此，刑法第
        329條之準強盜罪，必於竊盜或搶奪之際，當場實施之
        強暴、脅迫行為，已達使人難以抗拒之程度，其行為之
        客觀不法，方與強盜行為之客觀不法相當，而得與強盜
        罪同其法定刑。又按強盜罪之所謂不能抗拒，係指行為
        人所為之強暴、脅迫等不法行為，就當時之具體事實，
        予以客觀之判斷，足使被害人身體上或精神上達於難以
        抗拒之程度者而言（最高法院98年度台上字第1586號判
        決意旨參照）。
  （三）查證人黃富麗於本原審理時證稱：伊一打開門就目擊被
        告右手持黑色短槍置於腰際，且槍口直指對伊，伊嚇壞
        了，不敢抵抗等語在卷（見本院卷第47-48頁），衡以
        證人黃富麗甫自外返家，當時屋內昏暗透過走道光線，
        一開啟大門即目擊一陌生男子即被告在其屋內，且又手
        持黑色短槍槍口直指對伊，而證人黃富麗又非具槍枝專
        業鑑識技術之人，頓遭被告持槍以對，一時之間自難辨
        認被告所持之手槍究竟有無殺傷力，且被告又出手欲將
        其拉入屋內，證人黃富麗於確信被告所持者為手槍之情
        形下，為免生命、身體遭受不測，始迅速退出大門外，
        則依被告所為，客觀上已屬向人威脅開槍傷害並企已將
        證人黃富麗拉入屋內控制，以逼迫證人黃富麗不得攔阻
        或逮捕之行為，依此等客觀具體狀況而論，被告上開所
        為，顯已達致使人難以抗拒之程度，自與強盜罪之脅迫
        要件相符。
  （四）綜上，被告辯稱：伊未取出手槍置於腰際威嚇證人黃富
        麗云云，顯係事後卸責之詞，無可採信。被告確有於竊
        取財物得手後，為脫免逮捕而當場取出手槍並恫嚇證人
        黃富麗之脅迫犯行，洵堪認定。本件事證明確，自應依
        法論科。
  四、查被告於事實二之行為後，刑法第321條第1項業於100年1
      月26日修正公布，於100年1月28日生效施行。按行為後法
      律有變更者，適用行為時之法律，但行為後之法律有利於
      行為人者，適用最有利於行為人之法律，刑法第2條第1項
      定有明文。修正前之刑法第321條第1項原規定：「犯竊盜
      罪而有左列情形之一者，處六月以上、五年以下有期徒刑
      ：一、於夜間侵入住宅或有人居住之建築物、船艦或隱匿
      其內而犯之者。...六、在車站或埠頭而犯之者。」；而
      修正後刑法第321條第1項則規定：「犯竊盜罪而有下列情
      形之一者，處六月以上、五年以下有期徒刑，得併科新臺
      幣十萬元以下罰金：一、侵入住宅或有人居住之建築物、
      船艦或隱匿其內而犯之者。...六、在車站、埠頭、航空
      站或其他供水、陸、空公眾運輸之舟、車、航空機內而犯
      之者。」，比較修正前後之規定，修正後該條項於第1款
      刪除「於夜間」之文字，於第6款增加「在航空站或其他
      供水、陸、空公眾運輸之舟、車、航空機內」之文字，擴
      大加重竊盜罪之適用範圍，使部分修正前原應適用普通竊
      盜罪論罪科刑之情形，於修正後改論以加重竊盜罪論罪科
      刑（但第3款並無修正），並增加得併科罰金新臺幣10 萬
      元之規定，比較修正前後之規定，以修正前之規定對被告
      較有利，是應依刑法第2條第1項前段規定，適用行為時之
      法律即修正前刑法第321條第1項，合先敘明。
  五、按刑法第321條第1項第3款之攜帶兇器竊盜罪，係以行為
      人攜帶兇器竊盜為其加重條件，此所謂兇器，其種類並無
      限制，凡客觀上足對人之生命、身體、安全構成威脅，具
      有危險性之器械均屬之，且只需行竊時攜帶此種具有危險
      性之器械為已足，並不以攜帶之初有行兇之意圖為必要，
      亦即行為人攜帶兇器有行兇之可能，客觀上具有危險性，
      即為已足，至其主觀上有無持以行兇或反抗之意思，尚非
      所問（最高法院79年台上第5253號判例、74年度第3次刑
      事庭會議決議意旨可資參照）。查被告於事實二、三所示
      時、地行竊時攜帶槍枝1支，依卷內事證固無證據可認可
      擊發子彈而具有殺傷力，然該槍枝為鐵製材質且質地堅硬
      ，客觀上顯達已對於他人之生命、身體構成威脅而具有危
      險性，屬刑法所謂兇器甚明。故核被告於事實一所為，係
      犯槍砲彈藥刀械管制條例第12條第4項之非法持有子彈罪
      ；事實二所為，係犯修正前刑法第321條第1項第1款、第2
      款、第3款之加重竊盜罪（原起訴書記載被告此部分係犯
      修正前刑法第321條第1項第1款、第2款之加重竊盜罪，此
      業經蒞庭公訴之檢察官更正起訴法條為刑法第321條第1項
      第1款、第2款、第3款之加重竊盜罪，見本院卷第45頁）
      ；事實三所為，係犯刑法第329條之準強盜罪，而有同法
      第321條第1項第1款、第2款、第3款之情形，應論以同法
      第330條第1項之加重強盜罪。又被告於事實一、二之犯行
      ，分別與「宋凱易」、綽號「阿華」之成年男子間，分別
      具有犯意聯絡及行為分擔，各應論以共同正犯。再被告所
      犯上開3罪，犯意各別，行為互殊，應予分論併罰。另被
      告有如事實欄所述之前案科刑及執行紀錄，有卷附台灣高
      等法院被告前案紀錄表可按，其於受有期徒刑之執行完畢
      後，5年以內故意再犯本件有期徒刑以上之罪，均應依刑
      法第47條第1項規定，論以累犯，並各加重其刑。爰審酌
      被告未經許可無故持有具殺傷力之制式子彈，持有期間為
      1 月左右，雖未持以犯案，然客觀上仍對他人生命、身體
      安全及整體社會治安有造成危害之虞，又被告正值青壯之
      年，具有完全謀生能力，不思己力獲取錢財，竟率爾夥同
      「阿華」竊取他人財物，又為脫免逮捕，對被害人黃富麗
      出示槍枝脅迫，對被害人心理造成莫大恐懼，且犯罪後對
      於是否有共犯「阿華」一人，一度反覆陳詞，企以避重就
      輕，惟審酌被告坦承事實一、二所示之犯行，且持有之子
      彈數量不多，另就事實二之竊盜犯行，已與被害人鄭育亭
      達成和解，有卷附和解書1紙可憑（見本院卷第57頁）等
      一切情狀，分別量處如主文所示之刑，就罰金刑部分，諭
      知如易服勞役之折算標準，並定其應執行刑，及就罰金刑
      部分，諭知如易服勞役之折算標準。至於公訴人雖當庭對
      被告前揭事實一、二、三所示各項犯行，各求處有期徒刑
      10 月、10月、7年6月，並定應執行有期徒刑8年6月，惟
      本院審酌上情，認處以如主文所示之刑，已可達懲儆之效
      ，附此敘明。
  六、末查，扣案之制式子彈3顆，經內政部警政署刑事警察局
      實際採樣1顆（口徑9mm）試射結果，可擊發，認具殺傷力
      ，有內政部警政署刑事警察局100年1月27日刑鑑字第1000
      006171號鑑定書1紙可憑，所餘制式子彈1顆（口徑9mm）
      ，應依刑法第38條第1項第1款之規定宣告沒收。另制式子
      彈1顆，經送鑑結果，無法擊發，認不具殺傷力；及前揭
      經內政部警政署刑事警察局採樣試射之制式子彈1顆，既
      經射擊，已失去子彈之構造而無殺傷力，自均非違禁物，
      爰不予宣告沒收，併此敘明。
據上論斷，應依刑事訴訟法第299條第1項前段，槍砲彈藥刀械管
制條例第12條第4項，刑法第2條第1項前段、第11條前段、第28
條、修正前刑法第321條第1項第1款、第2款、第3款、刑法第329
條、第330條第1項、第47條第1項前段、第51條第5款、第42條第
3項前段、第38條第1項第1款，刑法施行法第1條之1，判決如主
文。
本案經檢察官詹尚晃到庭執行職務。
中    華    民    國   100    年    4     月    27    日
                  刑事第二庭    審判長法  官  吳坤芳
                                      法  官  黃翰義
                                      法  官  張銘晃
以上正本證明與原本無異。
如不服本判決應於收受本判決後10日內向本院提出上訴書狀，並
應敘述具體理由。其未敘述上訴理由者，應於上訴期間屆滿後20
日內向本院補提理由書狀（均須按他造當事人之人數附繕本）「
切勿逕送上級法院」。
                                      書記官  鄭梅君
中    華    民    國   100    年    4     月    27    日
附錄本案論罪科刑法條全文：
槍砲彈藥刀械管制條例第12條
未經許可，製造、販賣或運輸子彈者，處 1 年以上 7 年以下有
期徒刑，併科新台幣 500 萬元以下罰金。
未經許可，轉讓、出租或出借子彈者，處 6 月以上 5 年以下有
期徒刑，併科新台幣 300 萬元以下罰金。
意圖供自己或他人犯罪之用，而犯前二項之罪者，處 3 年以上
10 年以下有期徒刑，併科新台幣 700 萬元以下罰金。
未經許可，持有、寄藏或意圖販賣而陳列子彈者，處 5 年以下
有期徒刑，併科新台幣 300 萬元以下罰金。
第 1 項至第 3 項之未遂犯罰之。
修正前刑法第321條
犯竊盜罪而有下列情形之一者，處 6 月以上、5 年以下有期徒
刑，得併科新臺幣 10 萬元以下罰金：
一、侵入住宅或有人居住之建築物、船艦或隱匿其內而犯之者。
二、毀越門扇、牆垣或其他安全設備而犯之者。
三、攜帶兇器而犯之者。
四、結夥三人以上而犯之者。
五、乘火災、水災或其他災害之際而犯之者。
六、在車站、埠頭、航空站或其他供水、陸、空公眾運輸之舟、
    車、航空機內而犯之者。
前項之未遂犯罰之。
刑法第329條
竊盜或搶奪，因防護贓物、脫免逮捕或湮滅罪證，而當場施以強
暴脅迫者，以強盜論。
刑法第330條
犯強盜罪而有第321 條第1 項各款情形之一者，處7 年以上有期
徒刑。
前項之未遂犯罰之